臺灣士林地方法院民事判決
110年度訴字第1444號
原      告  丙○○  
訴訟代理人  鄭皓文律師
被      告  甲○○  
            乙○○  
上列當事人間請求清償借款事件，本院於民國111年3月8日言詞
辯論終結，判決如下：
    主  文
原告之訴及假執行之聲請均駁回。
訴訟費用由原告負擔。
    事  實  及  理  由
壹、程序方面：
    按訴狀送達後，原告不得將原訴變更或追加他訴；但請求之
    基礎事實同一者、擴張或減縮應受判決事項之聲明者，不在
    此限；民事訴訟法第255 條第1 項第2 、3 款分別定有明文
    。原告於起訴時，請求被告連帶給付新臺幣（下同）300萬
    元，及自起訴狀繕本送達一個月起至清償日止，按年息百分
    之16計算之利息（見本院卷第10頁），嗣於本院審理中，將
    起訴狀所載訴之聲明第1 項本金部分，減縮為2,775,000元
    （見本院卷第90頁），經核原告就前揭訴之聲明所為之變更
    ，於變更前後所主張之基礎事實相同，且屬減縮其應受判決
    事項之聲明，是原告就訴之聲明所為之變更，核與上揭法條
    規定相符，在程序上應予准許，合先敘明。
貳、實體方面：
一、原告起訴主張：
（一）被告2人於民國103年8月12日，向原告稱欲經營「熊貓生
      活館」咖啡店，連帶向原告借款300萬元，被告乙○○承諾
      月付利息2.5％，可預扣3個月利息，原告同意後，於當日
      將借款2,775,000元匯入由被告丙○○擔任負責人之熊貓生
      活館企業有限公司帳戶（下稱系爭帳戶、系爭匯款），其
      後乙○○向原告稱僅能支付月息2％之利息，並於104年2月3
      日轉帳利息6萬元予原告，原告體諒被告2人生意剛起步，
      同意更改利息計算方式。詎料，此後被告2人即拒絕再支
      付利息，經原告以存證信函催告，被告2人亦拒不收受。
（二）兩造間已成立消費借貸契約，雙方雖約定利息為月息2％即
      年息24％，然依民法第205條規定，就超過年息16％之約定
      無效，爰依民法第478條規定，以起訴狀之送達，定一個
      月之期限催告返還，請求被告2人連帶給付原告所交付之
      前開借款2,775,000元，及按年息16％計算之遲延利息。
（三）聲明：
　　1.被告應給付原告2,775,000元，及自起訴狀繕本送達一個
      月起至清償日止，按年息百分之16計算之利息。
　　2.願供擔保，請准宣告假執行。　
二、被告抗辯：
（一）原告係以貸放金錢收取利息為生，其所稱系爭匯款，真正
      債務人為訴外人許明雄，係由乙○○之夫甲○○介紹予原告放
      款，被告2人均未參與，原告曾就此對被告2人及甲○○提起
      詐欺刑事告訴，前經檢察官偵查後為不起訴處分確定在案
      。
（二）聲明：
　　1.原告之訴及假執行之聲請均駁回。
　　2.如受不利判決，願供擔保，請准宣告免為假執行。
三、得心證之理由：
（一）按當事人主張有利於己之事實者，就其事實有舉證之責任
      ；民事訴訟法第277條前段定有明文。次按當事人主張有
      金錢借貸關係存在，須就其發生所須具備之特別要件即金
      錢之交付及借貸意思表示互相一致負舉證責任。而交付金
      錢或票據之原因多端，非謂一有金錢或票據之交付，即得
      推論授受金錢或票據之雙方當然為消費借貸關係。若僅證
      明有金錢或票據之交付，未證明借貸意思表示互相一致者
      ，尚不能認有金錢借貸關係存在（最高法院109年度台上
      字第1045號判決意旨參照）。
（二）原告主張被告2人於103年8月12日，連帶向原告借款300萬
      元，約定月付利息2.5％，並預扣3個月利息，原告於當日
      將借款2,775,000元匯入系爭帳戶，其後乙○○向原告稱僅
      能支付月息2％之利息，並於104年2月3日轉帳利息6萬元予
      原告等情，雖據原告提出103年8月12日之匯款紀錄、104
      年2月3日之轉帳紀錄相佐（見本院卷第16、18頁），然被
      告2人否認兩造間有前開消費借貸關係存在，並以前揭情
      詞置辯，且提出訴外人許明雄所簽立之借據1紙作為反證
      （下稱系爭借據，見本院卷第76頁）。而依原告所提上開
      匯款及轉帳紀錄，至多僅能證明其名下帳戶與系爭帳戶間
      有前述金錢之交付往來，無從據以認定兩造間確有借貸意
      思表示互相一致之事實，此外原告並未就上開有利於己之
      事實提出其他證明方法，是原告就其前開所稱之消費借貸
      關係，舉證責任已有未盡。
（三）次查，證人甲○○於本院審理中到庭證稱：系爭借據上所載
      的許明雄，是經過介紹人來貸款而認識，這個案子我只有
      找原告，有帶原告去看借款人要提供的抵押物，原告很滿
      意這個房子，她願意貸放這筆錢，簽系爭借據時，我一定
      有在現場，許明雄有到場，做這種案件都有代書到場辦理
      抵押權設定，簽約地點是借用熊貓生活館咖啡廳，地址應
      該是在重慶北路三段18號2樓，當時因為我有卡債尚未解
      決，所以就不會用我的帳戶，如果抵押權設定辦完了，我
      們就會撥款，當下會預扣3個月的利息，只要是原告的案
      子，我們都利用我女兒開的熊貓生活館的帳戶做進出，這
      一件就是預扣利息之後，原告把兩百七十幾萬匯進熊貓生
      活館的帳戶，我們把錢領出來，扣除代書的費用，還有我
      們中間介紹人的服務費用，剩餘的錢就讓許明雄領走現金
      ，許明雄有簽系爭借據、本票，還有地政機關給的他項權
      利證明、抵押物的登記謄本，都是交給原告，這一件原告
      把關甚嚴，有要求要做信託，以避免許明雄再去跟別人借
      錢，所以當初原告有找一個好朋友葉友梅，請她當信託的
      受託人，許明雄後來有繳一次利息，是透過之前的仲介陳
      秀珠把錢交到我手上，我就把這個錢轉交給原告，104年2
      月3日這兩筆轉帳有可能就是要把許明雄的利息轉給原告
      等語（見本院卷第92至96頁），而證人甲○○雖為被告乙○○
      之配偶，然其前開證述，核與系爭借據所載內容相符，又
      原告曾對被告2人及甲○○提出刑事詐欺告訴，經臺灣士林
      地方檢察署檢察官以105年度偵字第4175號不起訴處分確
      定（下稱系爭偵查案件），依系爭偵查案件卷內所附坐落
      臺北市○○區○○段○○段00000○號建物登記謄本所載，許明雄
      確於103年8月20日將上開建物以信託為登記原因，申請移
      轉所有權登記予葉友梅，並於同年月22日辦畢所有權移轉
      登記，且於同年月20日辦理擔保債權總金額500萬元之最
      高限額抵押權登記予原告，設定義務人為許明雄，並有許
      明雄之國民身分證影本在卷可憑（見系爭偵查案件卷宗第
      64至66頁），以上書證均與證人甲○○所述相互吻合，應認
      證人甲○○前揭證詞，尚堪採信，原告所稱之系爭匯款，縱
      有借貸關係，其債務人應為許明雄，而與被告2人無涉。
      　
（四）綜上所述，原告既未能舉證證明其與被告2人間，就系爭
      匯款確有互相一致之借貸意思表示，即難遽認兩造間就上
      開款項有金錢借貸關係存在，是原告依民法第478條規定
      ，以起訴狀繕本之送達，定一個月之期限催告返還，請求
      被告2人連帶給付原告所交付之前開款項2,775,000元，及
      自起訴狀繕本送達一個月起至清償日止，按年息百分之16
      計算之利息，為無理由，應予駁回。原告之訴既經駁回，
      其假執行之聲請已失所附麗，應併予駁回之。
四、本件事證已臻明確，兩造所提其餘攻擊方法及證據，經審酌
    之後，核與判決結果不生影響，爰不一一論述，附此敘明。
五、訴訟費用負擔之依據：民事訴訟法第78條。
中　　華　　民　　國　　111 　年　　3 　　月　　31　　日
                  民事第二庭法  官  邱光吾
以上正本係照原本作成。
如對本判決上訴須於判決送達後 20 日內向本院提出上訴狀。如
委任律師提起上訴者，應一併繳納上訴審裁判費。
中　　華　　民　　國　　111 　年　　3 　　月　　31　　日
                            書記官  唐千雅